臺灣嘉義地方法院民事判決
111年度嘉簡字第119號
原      告  中國信託產物保險股份有限公司

法定代理人  侯自維  
訴訟代理人  吳信忠  
被      告  李彥穎  



            李佳縉  

上列當事人間請求侵權行為損害賠償事件，本院於民國111年6月
30日言詞辯論終結，判決如下：
    主      文
被告應連帶給付原告新臺幣142,893元，及自民國111年5月15日
起至清償日止，按年息5％計算之利息。
原告其餘之訴駁回。
訴訟費用新臺幣5,180元，由被告連帶負擔新臺幣1,554元，餘由
原告負擔。
本判決原告勝訴部分得假執行。但任一被告如以新臺幣142,893
元為原告預供擔保，得免為假執行。
    事實及理由
壹、程序事項
一、按訴狀送達後，原告不得將原訴變更或追加他訴，但請求之
    基礎事實同一及擴張或減縮應受判決事項之聲明者，不在此
    限，民事訴訟法第255條第1項第2、3款定有明文。原告起訴
    時，原訴之聲明為：被告應給付原告新臺幣（下同）473,77
    1元，及自起訴狀繕本送達翌日起至清償日止，按年息5％計
    算之利息（見潮簡卷第1頁），嗣於民國110年10月12日提出
    民事聲請狀，變更聲明為：被告應給付原告476,311元，及
    自起訴狀繕本送達翌日起至清償日止，按年息5％計算之利息
    （見潮簡卷第92頁）。嗣於110年11月17日言詞辯論期日追
    加被告乙○○之法定代理人甲○○為被告（見潮簡卷第102頁）
    。嗣於111年4月26日言詞辯論期日更正訴之聲明為：被告應
    連帶給付原告476,311元，及自本言詞辯論筆錄繕本送達翌
    日起至清償日止，按年息5％計算之利息（見本院卷第77頁）
    。核原告歷次所為，係擴張應受判決事項之聲明，且係本於
    侵權行為之法律關係為請求，而屬基礎事實同一，揆諸前揭
    說明，於法並無不合，自應准許。
二、被告乙○○、甲○○均經合法通知，未於言詞辯論期日到場，核
    無民事訴訟法第386條所列各款情形，爰依原告聲請，由其
    一造辯論而為判決。
貳、實體事項
一、原告主張：被告乙○○於民國108年4月26日16時56分許無駕駛
    執照騎乘由原告承保之車牌號碼000-000號普通重型機車（
    下稱系爭車輛），行經高雄市三民區正忠路與建武路144巷
    交岔路口處（下稱系爭路口），因行經無號誌之交岔路口未
    減速慢行，適有訴外人李國財騎乘車牌號碼000-000號普通
    重型機車行經系爭路口，因支線道車應暫停讓幹線道車先行
    之過失，上開2人均閃避不及，兩車相撞，致訴外人李國財
    當場人車倒地，因而受有右側鎖骨骨折及頸椎損傷等傷害（
    下稱系爭傷害）。原告已依強制汽車責任保險法規定，賠付
    訴外人李國財傷害給付合計新臺幣（下同）476,311元（含
    醫療給付50,311元、看護費用36,000元、接送費用20,000元
    、失能給付370,000元）。因被告無照駕駛，違反道路交通
    管理處罰條例第21條第1項規定，原告於賠付強制責任險保
    險金後取得代位求償權，而被告乙○○於肇事當時為未成年人
    ，其法定代理人即被告甲○○應連帶負責。爰依侵權行為之法
    律關係及強制汽車責任保險法第29條第1項規定，提起本件
    訴訟，向被告乙○○及其法定代理人甲○○代位求償上開金額。
    並聲明：被告應連帶給付原告476,311元，及自111年4月26
    日言詞辯論筆錄繕本送達翌日起至清償日止，按年息5％計算
    之利息。
二、被告均經合法通知，未於言詞辯論期日到場，亦未提出書狀
    作何聲明或陳述。
三、得心證之理由：
　㈠原告主張其承保系爭車輛之強制汽車責任保險，被告於上揭
    時、地無照駕駛系爭車輛與李國財騎乘之機車發生碰撞，致
    李國財受有系爭傷害，原告已依強制汽車責任保險法及保險
    契約賠付李國財合計476,311元等情，業據其提出高雄醫學
    大學附設中和紀念醫院（下稱高醫大醫院）108年7月23日、
    108年8月20日、108年8月23日、109年5月14日、109年9月9
    日診斷證明書、高雄市政府警察局道路交通事故當事人登記
    聯單、初步分析研判表、汽車險理賠計算書、醫療給付費用
    明細、高醫大醫院醫療收據、手指架收據、許耕豪復健科診
    所108年7月31日、109年6月4日、110年8月18日診斷證明書
    、許耕豪復健科診所醫療費用收據、看護證明及看護身分證
    正反面影本、108年4月26日至108年7月31日交通費用證明書
    及車資估算、頸圈收據、強制險理賠結案查詢、汽車險理賠
    計算書、醫療給付費用明細、109年9月29日交通費用證明書
    及大都會計程車車資試算、汽車險理賠計算書及理賠付款狀
    況查詢為證（見本院卷第41頁、潮簡卷第10至62頁及第93至
    100頁、本院卷第63至73頁），並有高雄市政府警察局交通
    警察大隊110年6月15日高市警交安字第11071283900號函檢
    送之道路交通事故現場圖、道路交通事故調查報告表㈠㈡、談
    話紀錄表、道路交通事故初步分析研判表、現場照片、影像
    光碟、自首情形紀錄表、酒精測定紀錄表在卷可稽（見潮簡
    卷第65至77頁），被告乙○○前揭過失傷害犯行，業經臺灣高
    雄少年及家事法院以109年度少護字第257號案件裁定被告乙
    ○○應予訓誡，並予以假日生活輔導在案，有該宣示筆錄在卷
    可佐（見本院卷第43至45頁），而被告等已於相當時期受合
    法通知，未於言詞辯論期日到場，亦未提出書狀作何聲明或
    陳述，依民事訴訟法第436條之23、第436條第2項、第280條
    第3項準用第1項規定，視同被告自認原告主張之事實為真實
    。
　㈡按因故意或過失，不法侵害他人之權利者，負損害賠償責任
    ；汽車、機車或其他非依軌道行駛之動力車輛，在使用中加
    損害於他人者，駕駛人應賠償因此所生之損害，民法第184
    條第1項前段、第191條之2前段分別定有明文。又按汽車行
    經無號誌之交岔路口時，應減速慢行，作隨時停車之準備；
    汽車行駛時，駕駛人應注意車前狀況及兩車並行之間隔，並
    隨時採取必要之安全措施；行至無號誌或號誌故障而無交通
    指揮人員指揮之交岔路口，支線道車應暫停讓幹線道車先行
    。未設標誌、標線或號誌劃分幹、支線道者，少線道車應暫
    停讓多線道先行；車道數相同時，轉彎車應暫停讓直行車先
    行；同為直行車或轉彎車者，左方車應暫停讓右方車先行，
    道路交通安全規則第93條第1項第2款、第94條第3項、第102
    條第1項第2款分別定有明文。查觀之上開道路交通事故現場
    圖，被告乙○○騎乘之系爭車輛與訴外人李國財騎乘之機車於
    無號誌之交岔路口發生碰撞，車禍發生時，李國財係沿建武
    路144巷（3.5米巷道）西往東橫越正忠路，被告乙○○係沿正
    忠路快車道由北向南方向直行，而依當時天氣晴、日間自然
    光線、柏油路面乾燥、無缺陷、無障礙物，視距良好情形，
    並無不能注意之情形，訴外人李國財疏未注意暫停讓幹線道
    車先行，被告乙○○亦疏未注意減速慢行，作隨時停車之準備
    ，2車因而發生碰撞，堪認被告乙○○與訴外人李國財就本件
    車禍之發生均有過失甚明，本院衡酌雙方過失程度，認訴外
    人李國財就本件事故之發生應為肇事主因，應負70％之過失
    責任，另被告乙○○就本件事故之發生為肇事次因，應負30％
    之過失責任。且被告乙○○之過失行為與訴外人李國財受損害
    間，具有相當因果關係，被告乙○○自應負侵權行為損害賠償
    責任。
  ㈢按強制汽車責任保險法第29條第1項第5款規定：「被保險人
    有下列情事之一，致被保險汽車發生汽車交通事故者，保險
    人仍應依本法規定負保險給付之責。但得在給付金額範圍內
    ，代位行使請求權人對被保險人之請求權：五、違反道路交
    通管理處罰條例第21條或第21條之1規定而駕車。」又道路
    交通管理處罰條例第21條第1項第1款規定：「汽車駕駛人，
    有下列情形之一者，處6千元以上1萬2千元以下罰鍰，並當
    場禁止其駕駛：一、未領有駕駛執照駕駛小型車或機車。」
    。又按損害之發生或擴大，被害人與有過失者，法院得減輕
    賠償金額，或免除之，民法第217條第1項定有明文。被告乙
    ○○係無照駕駛系爭車輛與訴外人李國財發生車禍致其受傷，
    原告依強制汽車責任保險法規定賠償訴外人李國財所受損害
    476,311元後，自得依強制汽車責任保險法第29條第1項第5
    款規定，於賠付訴外人李國財金額範圍內，代位行使訴外人
    李國財對被告乙○○之侵權行為損害賠償請求權，而本件因訴
    外人李國財與有過失，應負70％之過失責任，已如前述，就
    原告賠付李國財所受損害即上開476,311元部分，被告乙○○
    應負30％之過失責任，是原告自得代位請求被告給付142,893
    元（計算式：476,311×30％＝142,893，元以下四捨五入）。
    逾此範圍金額之請求，尚屬無據。
　㈣又限制行為能力人，不法侵害他人之權利者，以行為時有識
    別能力為限，與其法定代理人連帶負損害賠償責任，民法第
    187條第1項定有明文。本件被告乙○○係91年2月出生，行為
    時未成年，係限制行為能力人，此有個人戶籍資料查詢結果
    附卷可按（見潮簡卷第78、79頁），因被告乙○○過失行為致
    第三人李國財受有傷害乙節，既經本院認定如前，揆諸前揭
    法條規定，被告甲○○應與其未成年子女即被告乙○○負連帶賠
    償責任。
  ㈤復按給付有確定期限者，債務人自期限屆滿時起，負遲延責
    任。給付無確定期限者，債務人於債權人得請求給付時，經
    其催告而未為給付，自受催告時起，負遲延責任。其經債權
    人起訴，或依督促程序送達支付命令，與催告有同一之效力
    ，民法第229條第1、2項分別定有明文；又遲延之債務，以
    支付金錢為標的者，債權人得請求依法定利率計算之遲延利
    息。但約定利率較高者，仍從其約定利率；而應付利息之債
    務，其利率未經約定，亦無法律可據者，週年利率為百分之
    五，亦為同法第233條第1項及第203條所明定。本件原告請
    求被告賠償之金額，並未定有給付之期限，原告請求給付上
    開金額，及自111年4月26日言詞辯論筆錄繕本送達被告之翌
    日即111年5月15日（見本院卷第79至85頁）起至清償日止，
    按年息5％計算之利息，洵屬正當，應予准許。　
四、綜上所述，原告依侵權行為之法律關係及強制汽車責任保險
    法第29條第1項規定，請求被告連帶給付142,893元，及自11
    1年5月15日起至清償日止，按年息5％計算之利息，為有理由
    ，應予准許。逾此範圍之請求，則無理由，應予駁回。　
五、本件原告勝訴部分係就民事訴訟法第427條第1項訴訟適用簡
    易訴訟程序所為被告敗訴之判決，爰依同法第389條第1項第
    3款之規定，依職權宣告假執行，並依同法第392條第2項規
    定，依職權宣告被告得預供擔保，免為假執行。
六、訴訟費用負擔之依據：民事訴訟法第79條。
中　　華　　民　　國　　111 　年　　7 　　月　　12　　日
                  臺灣嘉義地方法院嘉義簡易庭
                                  法　官　羅紫庭
以上正本係照原本作成。
如對本判決上訴，須於判決送達後20日內向本庭（嘉義市文化路
308之1號）提出上訴狀（均須按他造當事人之人數附繕本）。如
委任律師提起上訴者，應一併繳納上訴審裁判費。
中　　華　　民　　國　　111 　年　　7 　　月　　12　　日
                                  書記官  江柏翰